【裁判字號】    97,家抗,13
【裁判日期】    970429
【裁判案由】    聲明繼承
【裁判全文】
臺灣屏東地方法院民事裁定              97年度家抗字第13號
抗  告  人  甲○○
                        南四段.
代  理  人  丙○○
上列抗告人因聲明繼承事件，對於本院民國97年2 月15日96年度
聲繼字第42號所為裁定提起抗告，本院裁定如下：
    主  文
原裁定廢棄。
抗告人就被繼承人乙○在台灣地區之遺產所為聲明繼承之表示應
予准許。
聲明程序費用及抗告程序費用新台幣壹仟元由抗告人負擔。
    理  由
一、抗告意旨略以：被繼承人乙○（男，民國10年8 月13日出生
    ，身分證統一編號：Ｚ000000000號），原設籍居住在屏東縣
    屏東市廣興里廣興126 之14號，於93年12月20日死亡，在臺
    並無得為繼承之親屬。聲明人甲○○之父親胡琦為被繼承人
    乙○之胞兄，依法得繼承被繼承人在臺灣地區之遺產，嗣胡
    琦於94年11月26日死亡，聲明人既為胡琦之繼承人，對於原
    先胡琦已繼承被繼承人乙○之財產部分，應得為繼承，故原
    裁定駁回聲明繼承為應屬違誤，應予廢棄，並准由抗告人聲
    明繼承等語。
二、按被繼承人為大陸地區人民者，關於繼承，依該地區之規定
    。但在臺灣地區之遺產，適用臺灣地區之法律。大陸地區人
    民繼承臺灣地區人民之遺產，應於繼承開始起三年內以書面
    向被繼承人住所地之法院為繼承之表示；逾期視為拋棄其繼
    承權。次按繼承，因被繼承人死亡而開始。繼承人自繼承開
    始時，除民法另有規定外，承受被繼承人財產上之一切權利
    、義務。臺灣地區與大陸地區人民關係條例第60條、第66條
    第1 項及民法第1147條、第1148條分別定有明文。可知大陸
    地區繼承人，於被繼承人死亡時起亦當然取得繼承權，惟因
    兩岸相隔，通訊困難，為期法律關係早日確定，以保障兩岸
    人民之權益，乃課大陸地區繼承人於繼承開始起三年內為繼
    承之表示，否則即視為拋棄繼承，並非大陸地區之繼承人於
    為繼承表示時始取得繼承之權利（臺灣高等法院89年度家抗
    字第155 號裁定參照）。
三、經查，本件抗告人甲○○主張其父親胡琦為被繼承人乙○在
    大陸地區之胞兄，為被繼承人乙○之合法繼承人，而胡琦嗣
    於94年11月26日死亡，抗告人為胡琦之女，為胡琦之繼承人
    等情，業據提出被繼承人之除戶謄本、聲明人之中華人民共
    和國居民身分證影本、大陸地區江西省宜春市公證處（2007
    ）宜證台字第81號親屬關係公證書、財團法人海峽交流基金
    會（97）核字第003443號證明、委託書、大陸地區四川省成
    都市成都公證處（2007）成證內民字第10963 號委託書公證
    書、財團法人海峽交流基金會（96）核字第081045號證明各
    1 件、聲明人與被繼承人往來書信及合照等文件為證，應堪
    信為真實。原審認抗告人非為民法第1138條之法定繼承權人
    ，固非無見，惟抗告人之父胡琦既於被繼承人乙○死亡時尚
    生存，而當然取得繼承權，嗣後胡琦死亡時又尚未發生視為
    拋棄繼承之效力，則抗告人自得再轉取得對於被繼承人乙○
    之繼承權；再者，被繼承人乙○於93年12月20日死亡，抗告
    人係96年12月17日具狀向原審聲明繼承（見原審卷第1 頁之
    收文章日期），並未逾越3 年之法定期間，揆諸前開說明，
    抗告人為聲明繼承應屬有據，原審遽以駁回抗告人之聲請，
    融有未洽，抗告意旨求予廢棄原裁定，為有理由，爰由本院
    予以廢棄，並准許抗告人之聲請，而改判如主文第1 、2 項
    所示。
四、據上論結，本件抗告為有理由，依非訟事件法第46條、第21
    條第1 項前段、第23條、第24條第1 項，民事訴訟法第436
    條之1 第3 項、第492 條，裁定如主文。
中    華    民    國    97    年    4     月    29    日
                        家事庭庭長法  官   廖文忠
                                  法  官   李芳南
                                  法  官   林美靜
上開正本係照原本作成，證明與原本無異。
如不服本裁定，應以裁定適用法規顯有錯誤為抗告理由時，始得
於收受送達後10日內向本院提起抗告狀，（須按他造當事人人數
提出繕本），並須經本院以原裁定所涉及之法律見解具有原則上
之重要性為限而為許可者，方得抗告臺灣高等法院高雄分院。（
非訟事件法第45條）
中    華    民    國    97    年    4     月    30    日
                                  書記官  葉祝君


司法院資訊處製作；財團法人民間司法改革基金會備份。
